【裁判字號】    90,上易,1596
【裁判日期】    901031
【裁判案由】    傷害等
【裁判全文】
臺灣高等法院高雄分院刑事判決                    九十年度上易字第一五九六號
    上  訴  人  臺灣高雄地方法院檢察署檢察官
    上  訴  人
    即  被  告  丁○○
    被      告  丙○○
右上訴人因被告傷害等案件，不服臺灣高雄地方法院九十年度易字第一四五八號中華
民國九十年七月三十一日第一審判決（起訴案號：臺灣高雄地方法院檢察署九十年度
偵字第二０一九一號、第一七一九六號），提起上訴，本院判決如左：
      主  文
上訴駁回。
      事  實
一、丁○○因懷疑甲○○、乙○○等人開設砂石行，濫挖土石造成其父盧天文於民國
    八十九年七月二十日積憤死亡，乃於民國八十九年七月二十八日十時許，偕同丙○○二人，穿戴孝服，共同攜帶雞蛋及冥紙，至高雄縣旗山鎮○○里○○路二一
    三之六號甲○○經營之早餐店丟擲，詎甲○○見狀欲加以阻止時，丁○○竟基於
    普通傷害之犯意，以徒手之方式揮拳毆打甲○○嘴角，致甲○○受有上唇裂傷零
    點五乘零點貳乘零點貳公分之傷害。
二、案經甲○○、乙○○告訴暨高雄縣警察局旗山分局報告臺灣高雄地方法院檢察署
    檢察官偵查起訴。
      理  由
一、訊據被告丁○○矢口否認有何右揭犯行，辯稱：案發當天伊在高雄縣旗山鎮○○○路三號守靈，根本沒有外出，不可能到甲○○經營之早餐店毆打甲○○，且孝
    女服係在前一天晚上才拿到，不可能穿孝女服到告訴人甲○○家云云。
二、然查：
（一）本件被告丁○○如何以徒手之方式揮拳毆打告訴人甲○○嘴角等情，業據告訴
    人甲○○迭於警訊、偵查及本院審理時指訴詳盡，而其確受有上唇裂傷零點五乘
    零點貳乘零點貳公分之傷害，亦有廣聖醫院驗傷診斷書一紙在卷可資佐證，被告
    雖以前揭情詞置辯，惟證人郭漢清既到庭證稱確有看到被告丁○○穿戴孝服至告
    訴人甲○○前開早餐店，證人陳明凱則證稱有看到穿戴孝服之人到告訴人甲○○
    前開早餐店丟擲雞蛋及冥紙，並看到告訴人甲○○跌倒在地上，證人邱楊來成證
    稱有看到穿孝服的女人打告訴人甲○○（以上均見原審九十年五月二十九日訊問
    筆錄），另證人郭文元則證稱案發當時有看到告訴人甲○○和人拉扯（見原審九
    十年六月二十九日審判筆錄），再參酌案發後趕赴現場處理之員警張鈺德到庭證
    稱：我們有依巡邏表巡邏，案發當天附近南洲里、中洲里及新光里，都沒有其他
    家辦喪事等語（見原審九十年六月十二日訊問筆錄），且告訴人甲○○所受前揭
    上唇裂傷之傷害，其致傷原因經研判應係受鈍器或肢體撞擊所致，有廣聖醫院九
    十年六月二十七日函可按，則告訴人甲○○指訴被告以徒手之方式揮拳毆打伊嘴
    角，應值採信。
（二）至證人劉菊英、顏順立及張鈺德雖於原審到庭證稱被告丁○○於八十九年七月
    二十八日上午均在高雄縣旗山鎮○○○路三號守靈，沒有外出，證人劉清喃則證
    稱伊於八十九年七月二十八日上午九點半到十點半去給盧天文上香，當時被告丁○○確在守靈，惟此四人既均或係被告丁○○之父盧天文之朋友，或係案發當天
    到高雄縣旗山鎮○○○路三號喪宅幫忙之人，與被告丁○○均有相當之交情，則
    其證詞難謂無偏頗之虞，自均不足為對被告丁○○為有利之認定。另證人顏甚雖
    於本院調查時供稱其在出殯前一天有送孝服去給被告，惟顏甚亦證稱伊賣棺木給
    被告時即有附基本之孝服，且被告亦自承其在出殯前即有作頭七法事，而以台灣
    民間習俗，做頭七法事時，孝男、孝女均須穿戴孝服，足證被告在出殯前，即有
    孝服可穿，被告辯稱買棺木時未附孝服，核與證人顏甚所證不符，所辯不可能穿
    孝服至告訴人家中亦無可採；又證人鄭政松雖於本院審理時結證其於出殯當天早
    上有去搭告別式之棚架，當天被告丁○○在家裡，惟鄭政松供稱丁○○有拿輓聯
    給伊，要伊用訂書機訂起來，幾乎都是看到丁○○等語，惟被告丁○○家中離告
    訴人家約一、二公里，且當時前往告訴人家中毆打告訴人係乘座計程車前去，而
    至警方據報前往現場，該批人皆已離去，是其間時間非長，則丁○○於鄭政松搭
    棚架掛輓聯中間，乘隙乘坐計程車至告訴人家中，毆打告訴人及丟擲雞蛋再乘座
    計程車返回，並不影響鄭政松搭棚架掛輓聯之進行，是鄭政松之證詞亦難採為被
    告有利之證據。是本件事證至此已臻明確，被告丁○○犯行洵堪認定，應依法加
    以論科。
三、公訴意旨又以被告丙○○於八十九年七月二十八日十時許，與丁○○共同前往甲○○經營之早餐店，共同毆打甲○○，以及被告丙○○及丁○○，共同攜帶雞蛋
    及冥紙，至告訴人經營之早餐店丟擲，弄髒該早餐店內之器材，致該早餐店無法
    營業，並使一般不特定人誤以為該店之主人甲○○與人常有糾紛或人格有瑕疵，
    足生損害於甲○○及該店之信譽（妨害名譽部分，未據告訴），並出言恐嚇告訴
    人甲○○謂：「你們家之人要小心一點，不准乙○○所經營之吉亞砂石行再營業
    」等語，使告訴人甲○○、乙○○二人心生畏懼，以及因認被告丙○○涉有刑法
    第二百七十七條第一項之傷害罪、第三百五十四條毀損罪及第三百零五條恐嚇危
    害安全罪；丁○○另涉犯刑法第三百五十四條毀損器物罪、第三百零五條恐嚇危
    害安全罪嫌，惟查：
（一）犯罪事實應依證據認定之，無證據不得推定其犯罪事實，又不能證明被告犯罪
    者，應諭知無罪之判決，刑事訴訟法第一百五十四條、第三百零一條第一項分別
    定有明文。又告訴人之告訴，係以使被告受刑事訴追為目的，是其陳述是否與事
    實相符，仍應調查其他證據以資審認；最高法院五十二年度台上字第一三００號
    著有判例。
（二）本件公訴人之所以認為被告丙○○涉犯前揭罪嫌，無非係以告訴人甲○○於警
    訊及偵查中之指訴為其論據之基礎，惟告訴人甲○○嗣於原審就當時情形明確陳
    稱：「是被告丁○○用拳頭打我，丙○○沒有打我，也沒有推我，他只有丟雞蛋
    」等語（見本院九十年七月二十四日審判筆錄），與警偵訊之指訴，前後已有未
    符，且依常情，倘被告二人確共同毆打告訴人甲○○，其應不僅受有「上唇裂傷
    零點五乘零點貳乘零點貳公分」之傷害，是尚難據甲○○於警偵訊之指訴，即遽
    認被告丙○○有傷害犯行。
（三）至於毀損及恐嚇罪部分，公訴人雖據甲○○之指訴，認被告二人與其他不詳姓
    名之人丟擲雞蛋，弄髒該早餐店內之器材，並出言恐嚇告訴人甲○○謂：「你們
    家之人要小心一點，不准乙○○所經營之吉亞砂石行再營業」等語，使告訴人甲○○、乙○○二人心生畏懼，惟查毀損罪部分，甲○○於警訊時供稱「店裡都是
    冥紙、蛋殼、蛋汁致無法營業」，其告訴狀亦僅稱「被告等人又糾集眾人持雞蛋
    丟向屋內，致生告訴人屋內的牆壁受損」，於原審又自承店裡機器及設備並未因
    丟雞蛋和冥紙丟壞等語，自難認告訴人甲○○之器材有損壞，至於甲○○雖於原
    審另稱饅頭、豆漿及麵包因被弄髒沒有辦法再賣，惟此部分事實，甲○○於警訊
    及偵查中均未述及，證人即到場處理之警員張鈺德於原審亦稱沒有注意到店裡有
    麵包被丟壞，此外告訴人所提出之照片亦未顯示有饅頭等食品被蛋汁及冥紙弄髒
    之情事，是尚難憑告訴人於原審中所為陳述，即予認定被告有毀損甲○○之物品
    ；至於恐嚇罪部分，告訴人乙○○自承案發當時不在現場，是聽告訴人甲○○說
    的等語（見九十年一月十六日偵查筆錄），而證人郭漢清、陳明凱及邱楊來成則
    均到庭證稱案發當天在現場沒有聽到有人放話恐嚇告訴人甲○○或不准砂石行再
    營業之類的話，再參以告訴人甲○○於案發當日製作警訊筆錄時亦無提及其在現
    場有受到恐嚇，則公訴意旨認被告丁○○與被告丙○○另涉犯毀損器物罪及恐嚇
    危害安全罪，即稍嫌無據。至證人鄭志惠雖於偵查時證稱被告二人有恐嚇告訴人
    甲○○「要小心一點」，惟其另證稱被告二人聯手毆打告訴人甲○○，一人負責
    抓其身體，一人負責打她等語，既與告訴人甲○○所指訴之傷害情節不相符合（
    詳如前述），則其證詞就此部分之可信度，即非無疑，尚不足執此遽為被告二人
    犯有恐嚇危害安全罪。
四、原審就被告丁○○傷害部分，以被告丁○○事證明確，適用刑法第二百七十七條
    第一項、第四十二條第二項，罰金罰鍰提高標準條例一條前段、第二條，審酌被
    告丁○○之犯罪動機、目的、手段，及其生活狀況、品行、智識程度，暨告訴人
    甲○○所受之傷害尚微等一切情狀，量處罰金一千八百元，並諭知易服勞役之折
    算標準，另毀損、恐嚇罪部分因公訴人認該二罪與傷害罪有裁判上一罪之牽連犯
    之關係，不另為無罪之諭知；經核認事用法，均無不當，量刑亦稱允當；另就被
    告丙○○部分，認不能證明犯罪，而為無罪之諭知，經核亦無不合，檢察官上訴
    意旨，證人鄭志惠與甲○○於偵查中所述，足認丙○○與丁○○有共同毆打犯行
    ，以該早餐店既被丟雞蛋及冥紙，應可認係足以喪失早餐店之通常營業目的，與
    毀損罪所保障之法益相當，以及丟雞蛋冥紙客觀上已足以使他人聯想下一步有危
    及生命之虞而產生畏懼，本身即屬恐嚇犯行云云，指摘原判決不當，惟甲○○於
    原審已供明只丁○○有毆打伊，另該早餐店雖遭丟擲雞店及冥紙，惟經清掃後，
    即可再恢復營業，另丟擲冥紙後，下一步即有危害生命之虞，係猜測之詞，均不
    足採信；又被告丁○○上訴意旨，否認犯罪，指摘原判決不當，亦無理由，均應
    予駁回。
據上論結，應依刑事訴訟法第三百六十八條，判決如主文。
本案經檢察官陳國全到庭執行職務。
中    華    民    國      九十      年      十        月   三十一 日
                              臺灣高等法院高雄分院刑事第五庭
                                  審判長法官  吳水木
                                        法官  洪慶鐘
                                        法官  趙文淵
右正本證明與原本無異。
不得上訴。
                                      書記官  唐奇燕
中    華    民    國      九十      年      十一      月    二    日
附錄：本判決論罪科刑法條：
刑法第二百七十七條第一項
傷害人之身體或健康者，處三年以下有期徒刑、拘役或一千元以下罰金。
                                                                Ｊ


司法院資訊處製作；財團法人民間司法改革基金會備份。
